# 陈版主，朋友发个资料给我，可我看不明白

提问人：我爱新视野 时间：2010-05-16 10:29:32
对黄色部分不懂，望陈版主和老师们提供一下相关的思路。

回答人：chenyiwei
感觉确实有些奇怪。该项内部交易纯属集团内部交易，不影响集团对外的资产、负债和损益状况，在合并报表上体现的效果仅仅应当是股东权益的内部结构调整。但在你所提供的抵销分录中，B公司账面确认的投资收益 2000 万仅被抵销 1200 万，还有 800 万没有抵销从而增加了A集团合并层面的损益，这似乎是不合理的。 对于现在实体理论下的合并报表编制，有些时候可以采用“逆向思维”的方式确定抵销分录。即首先确定该笔交易在合并层面对集团的整体影响是如何的，即假定合并集团自己编制一套单独的帐簿，则该帐簿上将如何反映内部交易对合并层面的财务状况和经营成果的影响？很明显，在合并层面，该交易就是一项合并集团与少数股东之间的权益性交易，不影响合并集团对外的资产、负债和损益状况（A公司在交易前后对部分子公司的“股比差”可以理解为收购少数股权或者在不丧失控制权的前提下部分处置子公司股权），所以在合并报表层面的影响就是影响资本公积和少数股东权益（同时净利润中的少数股东损益分段计算）。可以通过测算确定对少数股东权益、损益和合并层面资本公积的影响金额，然后以母公司和各子公司的个别报表为基础，参考该影响“倒挤”出抵销分录应当是怎样的。鉴于实体理论下合并集团的视角可能与母公司和各子公司单独报表不同，使用这种方法更加必要，可以进行一些单纯的内部抵销（姑且把这种传统思路称为“顺做”）所不能进行的抵销和调整。

回答人：chenyiwei
回复 8 楼 我爱新视野 的帖子该项内部交易产生内部交易损益 2000 万，但通过抵销分录仅抵销了 1200 万，还有 800 万未抵销，仅根据这一点即可说明该种处理方法是存在一定问题的。 最终抵销分录应达到的效果，是在合并层面完全消除该项内部交易对合并集团对外的资产、负债和损益状况的影响，而是体现为归属母公司股东的权益和少数股权之间的一项调整，即在合并层面仅体现为一项权益性交易。

回答人：chenyiwei
回复 14 楼 lileihome 的帖子没有看到过这个课件。但权益性交易的概念是在 2008 年开始引入的， 2009 年的后续教育课件应当已经体现出权益性交易的理念。 解决此问题的办法是： 1 、在集团合并报表层面，测算内部交易发生前后合并集团层面的少数股东权益余额，将两者之间的差额作为权益性交易的影响金额，在合并报表层面需要达到的效果是就该金额借记或贷记“资本公积”，相应贷记或借记“少数股东权益”。 2 、将各相关企业（转让方和受让方）各自帐面上就该项交易所作出的会计处理分录进行汇总、梳理，结合前面 1 中提到应达到的资本公积和少数股东权益一增一减的权益性交易效果，分析应当编制怎样的合并抵销分录才能抵销各相关法人主体个别报表层面会计处理的影响，并达到合并集团层面权益性交易的处理结果，据此编制抵销分录。